台灣高等法院台中分院刑事判決　　　　　　　　　　九十三年度上重訴字第五三號
　　上　訴　人
　　即　被　告　乙○○
　　選任辯護人　林文成
右上訴人因違反毒品危害防制條例案件，不服臺灣彰化地方法院九十三年度訴字第八
八九號中華民國九十三年九月三十日第一審判決（起訴案號：臺灣彰化地方法院檢察
署九十三年度偵字第三九一六號，移
），提起上訴，本院判決如左：
    主      文
原判決撤銷。
乙○○連續販賣第一級毒品，累犯，處有期徒刑拾肆年，褫奪公權捌年。
扣案之海洛因貳拾柒包（合計淨重肆點壹柒公克）沒收銷燬之；門號分別為0000
000000、0000000000、0000000000號之行動電話參具（
含ＳＩＭ卡參張）均沒收；因販賣第一級毒品所得之小型電磁爐壹台沒收，新台幣玖
仟柒佰元沒收之，如全部或一部不能沒收時，以其財產抵償之。
    事      實
一、乙○○前於民國八十九年間曾分別因竊盜、贓物案件，經法院各判處有期徒刑六
    月、四月確定，並定應執行刑有期徒刑九月，於九十年一月十八日易科罰金執行
    完畢。詎仍不知悔改，明知海洛因係毒品危害防制條例所管制之第一級毒品，竟
    基於意圖販賣第一級毒品海洛因而營利之概括犯意，以每包新台幣（下同）一千
    元（特徵為裝毒品之塑膠袋封口處有一剪角）、五百元（特徵為裝毒品之塑膠袋
    完整無剪角）之價格，並以門號0000000000、0000000000
    、0000000000號行動電話作為聯絡工具，與欲購買毒品之人接洽後，
    再至其位於彰化縣伸港鄉○○路五十八之九號之居所前等處交易之方式，連續於
    下述時、地販賣第一級毒品海洛因予張執義、張家榮、王祥及許家琛等人：
  (一)自九十二年十一月中旬某日起，至九十三年五月十七日止，在彰化縣伸港鄉○○
    路五十八之九號前等處，乙○○連續販賣第一級毒品海洛因予張執義十次，其中
    第一次至第八次，販賣五百元價格之海洛因四次、一千元價格之海洛因四次。於
    九十三年五月初第九次販賣海洛因予張執義時，張執義交付其所有之ＮＯＫＩＡ
    牌行動電話一支以擔保三百元之價金，另外給付現金二百元之方式購得五百元價
    格之海洛因一包。第十次於九十三年五月十七日乙○○已聯絡張執義至前揭處所
    前交易毒品，然尚未完成交易即為警查獲而未得手。
  (二)自九十三年四月中旬起至五月中旬止，由許家琛以電話撥打行動電話約定交易內
    容後，均在彰化縣伸港鄉蚵寮村台六十一線涵洞內，以每次五百元之價格販賣第
    一級毒品海洛因予許家琛三次。
  (三)於九十三年五月十四、十五日，在彰化縣伸港鄉○○路五十八之九號前，乙○○
    連續販賣第一級毒品海洛因予張家榮二次，第一次販賣五百元價格之海洛因，第
    二次則販賣一千元價格之海洛因。
  (四)於九十三年五月十四、十七日，在彰化縣伸港鄉○○路五十八之九號前，乙○○
    連續販賣第一級毒品海洛因予王祥二次，均是販賣五百元價格之海洛因，其中第
    一次王祥給付現金五百元，第二次王祥交付小型電磁爐一台以抵償五百元之價金
    。
    嗣於九十三年五月十七日上午七時三十分許，乙○○與王祥在彰化縣伸港鄉○○
    路五十八之九號前恰完成毒品交易時，為警持搜索票當場查獲，並在王祥身上扣
    得上開海洛因一小包（毛重零點二公克）、注射針筒一支（以上證物均扣存於王
    祥涉嫌施用毒品案件中），及自乙○○身上搜得海洛因二十六包，並自乙○○居
    所房間內之床頭櫃上扣得海洛因一包（警方搜得乙○○所有之海洛因共計二十七
    包，合計淨重四‧一七公克，其中十三包之封口處有剪角），又扣得上開門號之
    行動電話三具（含ＳＩＭ卡三張）、前開小型電磁爐一台、張執義所有之ＮＯＫ
    ＩＡ牌行動電話一支（該行動電話係張執義於九十三年五月初，交付乙○○用以
    擔保購買海洛因之價金三百元，已發還張執義）及摻有海洛因之香煙一支。
二、案經彰化縣警察局和美分局報告臺灣彰化地方法院檢察署檢察官偵查起訴及移送
    併辦。
    理      由
一、訊據被告乙○○對於右揭犯罪事實於本院審理時均自白不諱，參酌：
  (一)證人張執義於偵查時證稱：被告外號叫「老奸」，伊是向被告購買海洛因，共買
    了十次，前九次是用0000000000號行動電話撥打被告的０九二三行動
    電話聯絡，後面的號碼忘記了，地點在東西向快速道路接近被告住處的涵洞口、
    被告住處門口或是伸港鄉電信局附近的路邊，每次都買五百元或一千元，袋口有
    剪角的是一包一千元，沒剪角的是一包五百元，從去年十一月十日開始，有時二
    、三天買一次，有時隔較久，第九次是九十三年五月初拿ＮＯＫＩＡ牌行動電話
    一支到他家門口，用手機抵三百元海洛因，另外再給他二百元現金，總共向他買
    了五百元的海洛因，第十次是被查獲這一次，只跟他約在他家門口，錢還沒給他
    ，毒品也還沒拿到，就被查獲，警方查獲的ＮＯＫＩＡ牌行動電話及00000
    00000號ＳＩＭ卡是伊所有，拿來跟被告抵押三百元，等到下次拿三百元給
    被告時，再換回手機，伊只是向被告購買毒品，與其並無過節等語；另於原審審
    理時證稱：共向被告購買過十次毒品，第一次是在九十二年十一月中旬，偵查中
    所言均實在等語。
  (二)證人張家榮於偵查時證稱：被告綽號叫「老奸」，伊是於九十三年五月十四日及
    十五日向被告購買毒品，都是叫張執義幫伊聯絡，有一天是中午，有一天是晚上
    ，有一次買一千元，有一次買五百元，袋口有剪角的是一千元，沒有剪角的是五
    百元，兩次都是在他家門口跟他拿海洛因，同時拿錢給他等語；另於原審審理時
    證稱：伊是向一位綽號「老奸」的人購買毒品，那個人就是被告乙○○，第一次
    購買五百元之海洛因，第二次購買一千元，是由張執義打電話聯絡被告，其餘如
    同偵查中所言等語。
  (三)證人王祥於九十三年五月二十八日偵查時證稱：只有向被告買過一次毒品，在五
    月十四日，另外在五月十七日那天，伊拿電磁爐給被告，被告拿一包海洛因給伊
    ，伊是要把電磁爐給被告，沒有要給他海洛因的錢，因為既然被告以為伊是要拿
    電磁爐跟他換，伊就把海洛因收下等語。另於原審審理時證述：於九十三年五月
    十四日曾向被告購買過一次毒品，於同年月十七日，伊拿電磁爐給被告時，被告
    應該以為是要以電磁爐來抵銷海洛因金額的意思，不然不會給伊海洛因，伊就順
    著被告的意思收下海洛因等語。
  (四)證人丙○○於本院審理時證稱：自九十三年四月中旬起至五月中旬止，在彰化縣
    伸港鄉蚵寮村台六十一線涵洞內，先後向被告購買海洛因，買了三、四次，每次
    購買五百元，均是被告乙○○親自交付海洛因等語。
  (五)被告於九十三年五月十七日為警持搜索票在彰化縣伸港鄉○○路五十八之九號前
    查獲時所扣得白粉共計二十七包，經送請法務部調查局鑑定結果，均係第一級毒
    品海洛因無訛，淨重共四‧一七公克，包裝重五‧九一公克之事實，有法務部調
    查局鑑定通知書一紙附卷足參；而前揭扣案之海洛因，其中有十三包之封口處有
    剪角，毛重均為０‧五公克，其餘十四包封口處並無剪角，毛重為０‧一至０‧
    二公克不等，有彰化縣警察局和美分局扣押筆錄一份及扣案毒品之照片附卷足參
    ，核與被告於偵查中所供：有剪角的一包一千元，沒剪角的一包五百元之情大致
    相符，足徵被告確有販買第一級毒品海洛因之情事。
  (六)按證人之陳述有部分前後不符，或相互間有所歧異時，究竟何者為可採，法院仍
    得本其自由心證予以斟酌，非謂一有不符或矛盾，即應認其全部均為不可採信（
    最高法院七十四年臺上字第一五九九號判例參照）。雖於警詢、偵查及原審審理
    中，上開證人張執義、張家榮及王祥對於向被告購買海洛因之細節所供或有出入
    ，然渠等確有向被告購買海洛因，前後所供均相一致，況人之記憶有限，常隨時
    間之經過而有所遺忘，且上揭證人於向被告購買毒品之時，原未預期將於日後指
    述被告之犯行，自不能期待證人刻意記憶各項細節，則上揭證人事後回憶，難免
    略有模糊之處，自不能因其指述之細節略有不同，即認證言不足採。且被告於九
    十三年五月十七日為警搜索查獲時，確有扣得被告張執義所有之ＮＯＫＩＡ牌行
    動電話一支（內含0000000000號ＳＩＭ卡，已由張執義領回）、王祥
    持向被告交換毒品之小型電磁爐一台及海洛因二十七包，且海洛因有十三包之封
    口處有剪角，毛重均為０‧五公克，其餘十四包封口處並無剪角，毛重為０‧一
    至０‧二公克不等，有彰化縣警察局和美分局扣押筆錄一份、張執義出具之贓物
    認領保管單一紙及扣案毒品之照片附卷足參，與前開證人所證述之情節亦屬相符
    ，均足徵證人以上所述，應堪採信。
    等情，被告之自白應予事實相符，自得做為認定被告本件犯罪之證據。
二、本院依證人前揭證述內容，認定被告乙○○販賣之時間、次數及計算其犯罪所得
    如下：
  (一)證人張執義於偵查及原審審理時證述：被告自九十二年十一月中旬起至九十三年
    五月十七日止，共販賣其海洛因十次，每次五百元或一千元，第九次交易時，其
    交付ＮＯＫＩＡ牌行動電話一支以擔保三百元之價金，另外給付現金二百元之方
    式購得五百元價格之海洛因一包，第十次則尚未完成交易即為警查獲而未得手等
    語。本院依衡平之原則計算，第一次至第八次，被告販賣五百元價格之海洛因四
    次、一千元價格之海洛因四次，第九次則收取二百元之價金（手機僅供擔保用，
    且已由張執義領回），第十次則尚未收得價金（未遂），故被告共販賣十次海洛
    因予張執義，獲利六千二百元。
  (二)證人張家榮於偵查及原審審理時證述：被告於九十三年五月十四日及十五日各販
    賣其海洛因一次，第一次販賣五百元價格之海洛因，第二次販賣一千元價格之海
    洛因等語，故被告販賣二次海洛因予張家榮，獲利一千五百元。
  (三)證人王祥於偵查及原審審理時證述：於九十三年五月十四日被告曾販賣其五百元
    價格之海洛因一次，於同年月十七日，其則以小型電磁爐一台與被告交換海洛因
    一包等語，則此次雙方之本意在於互易，參照民法第三百九十八條之規定，互易
    本質上與買賣並無不同，則被告此部份之行為自亦該當於販賣，故被告共販賣二
    次海洛因予王祥，獲利五百元及一台小型電磁爐。
  (四)證人丙○○於本院審理時證稱：自九十三年四月中旬起至五月中旬止，先後向被
    告購買海洛因，買了三、四次，每次購買五百元等語，證人就購買毒品之次數，
    既無法確定為三次或四次，依罪疑惟輕原則，此項利益歸諸被告而應認定為三次
    ，故被告獲利一千五百元。
    綜上所述，被告販賣海洛因予張執義、張家榮、王祥及丙○○等人，共計獲利九
    千七百元及一台小型電磁爐。綜上，本件被告連續販賣第一級毒品海洛因之犯行
    ，事證已臻明確，堪以認定。
三、核被告乙○○所為，除九十三年五月十七日第十次販賣海洛因予張執義部分外，
    係犯毒品危害防制條例第四條第一項之販賣第一級毒品罪，而其第十次販賣海洛
    因予張執義部分，雖已與張執義約好販賣海洛因之數量、時間及地點而著手販賣
    行為之實施，惟尚未完成交易即遭警查獲而未得手，其犯罪尚屬未遂，故此部分
    所為，係犯同條例第四條第五項、第一項之販賣第一級毒品未遂罪。被告持有第
    一級毒品之低度行為，應為販賣第一級毒品之高度行為所吸收，不另論罪。被告
    多次販賣第一級毒品既遂及一次未遂之行為，時間緊接，犯罪構成要件相同，顯
    係基於概括犯意反覆為之，應依連續犯之規定，以連續販賣第一級毒品既遂一罪
    論，又因被告所犯連續販賣第一級毒品罪，其法定刑為死刑或無期徒刑，不得加
    重，是被告雖有連續犯之情形，依法仍不得加重其刑。檢察官移送併辦部分（即
    販賣毒品予丙○○部分）與已起訴部分之犯行，係屬連續犯裁判上一罪，自亦為
    起訴效力所及，本院自得併予審理。查被告前於八十九年間曾分別因竊盜、贓物
    案件，經法院各判處有期徒刑六月、四月確定，並定應執行刑有期徒刑九月，於
    九十年一月十八日易科罰金執行完畢乙節，有卷附臺灣高等法院被告全國前案紀
    錄表及臺灣彰化地方法院檢察署刑案資料查註紀錄表可憑，被告於前開有期徒刑
    執行完畢後，五年內再犯本件有期徒刑以上之罪，為累犯，惟因販賣第一級毒品
    罪，法定本刑為死刑或無期徒刑，依法不得加重其刑已如前述，併此敘明。
四、查被告所犯上開法定刑為死刑、無期徒刑之罪，然依扣案毒品之淨重僅四．一七
    公克，犯罪所得除小型電磁爐一台外，未超過萬元，所犯法重情輕，尚非不可引
    起一般之同情，爰依刑法第五十九條之規定酌減其刑。原審就被告予以論罪科刑
    ，固非無見，惟查就檢察官移送併辦部分既未及審理，且未審酌適用刑法第五十
    九條酌減其刑之規定，被告上訴指摘原判決不當，為有理由，自應由本院將原判
    決予以撤銷改判。爰審酌被告年輕力壯，不思自食其力，明知施用毒品有害身心
    健康，竟販賣戕害身心之海洛因獲利，危害社會，害人害己，惟嗣於本院審理時
    坦承本案及被告販賣毒品之期間、次數等一切情狀，量處被告如主文所示之刑，
    並依刑法第三十七條第二項之規定宣告褫奪公權。扣案之第一級毒品海洛因二十
    七包（淨重共四‧一七公克公克），係被告犯本件販賣第一級毒品罪之物，應依
    毒品危害防制條例第十八條第一項前段宣告沒收銷燬。扣案之門號分別為000
    0000000、0000000000、0000000000號之行動電話
    三具（含ＳＩＭ卡三張）為被告供販賣第一級毒品所使用之物，依毒品危害防制
    條例第十九條第一項之規定宣告沒收。又被告連續販賣第一級毒品海洛因予張執
    義等人圖利，所得利益九千七百元及小型電磁爐一台，應依毒品危害防制條例第
    十九條第一項規定宣告沒收，如全部或一部不能沒收時，以其財產抵償之。至扣
    案之摻有海洛因香煙一支，係被告供自己施用之物，與本案無關，爰不予宣告沒
    收，附此敘明。
五、公訴人雖另認被告自九十二年十一月十五日起至九十三年五月十七日止，亦有販
    賣第一級毒品予Ａ１及其他不特定人之行為，因認被告此部份亦涉犯毒品危害防
    制條例第四條第一項之販賣第一級毒品罪嫌。惟按犯罪事實應依證據認定之，無
    證據不得認定犯罪事實，刑事訴訟法第一百五十四條第二項定有明文；且認定不
    利於被告之事實，須依積極證據，苟積極證據不足為不利於被告事實之認定時，
    即應為有利於被告之認定，更不必有何有利之證據，亦有最高法院三十年度上字
    第八一六號判例可資參照。查被告乙○○雖於警詢坦承有販賣第一級毒品予Ａ１
    ，惟於原審審理時則堅決否認上情，且證人Ａ１於警詢時之陳述，屬被告以外之
    人於審判外之言詞供述，依刑事訴訟法第一百五十九條第一項之規定，不具有證
    據能力，公訴人於原審及本院審理時亦未聲請傳訊證人Ａ１，則此部份除被告於
    警詢之自白外，尚查無其他積極證據足資證明，而被告販賣海洛因予其他不特定
    人部分，亦查無任何證據足資證明被告確有此部份犯行，參照前揭法條及判例意
    旨，無證據即不得認定犯罪事實，又積極證據不足為不利於被告之認定時，即應
    為有利於被告之認定，故被告此部份之罪嫌尚有不足，本應為無罪之諭知，惟因
    公訴人認此部分與前揭起訴有罪部分具有裁判上一罪關係，爰不另為無罪之諭知
    ，附此敘明。
六、據上論斷，應依刑事訴訟法第三百六十九條第一項前段、第三百六十四條、第二
    百九十九條第一項前段，毒品危害防制條例第四條第一項、第十八條第一項前段
    、第十九條第一項，刑法第十一條前段、第五十六條、第四十七條、第五十九條
    、第三十七條第二項，判決如主文。
本案經檢察官甲○○到庭執行職務。
中      華      民      國      九十四  年      一      月      十二    日
                                臺灣高等法院臺中分院刑事第四庭
                                      審判長法  官  洪  耀  宗
                                            法  官  江  德  千
                                            法  官  劉  登  俊
右正本證明與原本無異。
如不服本判決應於收受送達後十日內向本院提出上訴書狀，其未敘述上訴之理由者並
得於提起上訴後十日內向本院補提理由書（均須按他造當事人之人數附繕本）。
                                            書記官  鄧  智  惠
中      華      民      國      九十四  年      一      月      十三    日
                                                                        Ａ
